【裁判字號】    89,聲再,89
【裁判日期】    890425
【裁判案由】    聲請再審
【裁判全文】
臺灣高等法院刑事裁定                              八十九年度聲再字第八九號
    再審聲請人
    即受判決人  甲○○
右列聲請人因殺人未遂案件，對於本院八十八年度上訴字第三五○二號中華民國八十
八年十一月十日確定判決（台灣桃園地方法院八十八年度訴字第五○六號、台灣桃園
地方法院檢察署八十七年偵字第一四三一五號），聲請再審，本院裁定如左：
    主  文
再審之聲請駁回。
    理  由
一、按有罪之判決確定後，原判決所憑之證言、鑑定或通譯已證明其為虛偽者，該證
    明以經判決確定，或其刑事訴訟不能開始或續行非因證據不足者為限，得為受判
    決人之利益聲請再審，此刑事訴訟法第四百二十條第一項第二款、第二項分別定
    有明文規定。又有罪之判決確定後，以原判決所憑之證言已證明其為虛偽為受判
    決人之利益聲請再審者，此項證明祇須提出，業經判決確定為已足，刑事訴訟法
    第四百二十條第一項第二款、第二項定有明文，非如同條第一項第六款規定之因
    發見確實新證據為再審，須以足動搖原確定判決之要件。況再審法院就形式上審
    查，如認其再審事由及證明確係存在，合於法定再審條件，即應為開始再審之裁
    定，至開始再審結果，是否變更原確定判決，可以弗問，蓋此乃開始再審程序從
    實體上審判之問題，非再審裁定所可預為審酌，最高法院六十九年台抗字第三五
    二號著有判例。
二、聲請意旨略稱：本件原審判決理由記載「右揭事實訊據上訴人即被告甲○○，坦
    承於右揭時地夥同友人十人，分持鋁棒毆打唐志華、徐立智，惟矢口否認有殺人
    未遂犯行，辯稱伊無殺人犯意，彭壽仁持開山刀，伊僅持鋁棒，．．．」等語，
    原審判決理由既載明彭壽仁持開山刀等語，並輾轉據為本件被告有殺人未遂犯行
    之認定，則對彭壽仁涉案部分亦應有詳實之記載，方為適法，惟遍查本件所有卷
    證資料，卻未有認何有關彭壽仁涉本案之記載，則本件判決所載之事實與理由即
    相矛盾，又與卷內資料明顯不符，亦即原判決所憑之證據虛偽，應足依刑事訴訟
    法第四百二十條提起再審云云。
三、經核聲請人即受判決之人甲○○之聲請意旨無非以聲請人於原判決理由中所述：
    「彭壽仁持開山刀，伊僅拿鋁棒．．．」等語，認為原審未詳加調查有關彭壽仁
    部分之犯行及證據，逕遽為聲請人有罪之判決云云。但查本件聲請人所主張原審
    認定事實所憑之證據虛偽，依其前述，與刑事訴訟法第四百二十條第一項第二款
    、第二項之規定顯有不符。況聲請人經本院於八十八年十月二十七日訊問時自陳
    ：「當時我有帶鋁棒，彭壽仁帶開山刀。」（見卷八十八年上訴字第三五○二號
    第四一頁背面），而原審判決認被告為有罪之判決係以告訴人唐志華、徐立智之
    指訴綦詳，及告訴人等於案發前一星期即與聲請人發生爭執，造成聲請人懷恨在
    心，蓄意報復，聲請人與同行者持棒球棒、西瓜刀、開山刀均屬殺人利器，前往
    尋仇，認定聲請人主觀上之犯意明確，且告訴人唐志華受有頭皮切割傷前額部七
    Ｘ三Ｘ二公分額部五Ｘ二Ｘ二公分合併血腫、頸部、右胸挫傷，左肘血腫之傷害
    ；徐立智受有右眉上切傷二Ｘ一Ｘ一公分、血腫六Ｘ五公分、右眼血腫四Ｘ四Ｘ
    二公分、頭皮血腫二十Ｘ十Ｘ二公分、頭皮兩處切割傷十五Ｘ三Ｘ二公分、十二
    Ｘ三Ｘ二公分、左手前臂骨折等之外在傷害，分別有診斷證明書及告訴人二人之
    病歷資料影本在卷可稽，況聲請人於第一審時與告訴人唐志華、徐立智分別於八
    十八年六月三日及八十八年六月十日於審理時對於聲請人及聲請人所帶來之人以
    鋁棒攻擊告訴人等之事實並無爭執（見卷八十八年訴字第五○六號第四四頁至四
    七頁、第六二頁至六三頁），聲請人於原審時亦坦承其有持鋁棒為攻擊告訴人等
    之行為，因而對於聲請人所提出之彭壽仁之行為，並非原審論斷聲請人之犯行之
    依據。是故本件再審之聲請，應認無理由，予以駁回。
四、綜上所述，聲請人所主張之事實及理由，尚難認為虛偽之證據，其再審之聲請，
    核無理由，應予駁回。
五、據上論斷，應依刑事訴訟法第四百三十四條第一項裁定如主文。
中      華      民      國    八十九    年      四      月    二十五    日
                              臺灣高等法院刑事第二十一庭
                                  審判長法  官  葉  騰  瑞
                                        法  官  江  國  華
                                        法  官  魏  大  喨
右正本證明與原本無異。
如不服本裁定應於收受送達後五日內向本院提出抗告書狀。
                                        書記官  洪  秋  帆
中      華      民      國    八十九    年      四      月    二十七    日


司法院資訊處製作；財團法人民間司法改革基金會備份。
